【裁判字號】    97,抗,17
【裁判日期】    970219
【裁判案由】    聲請假扣押
【裁判全文】
臺灣高等法院高雄分院刑事裁定            97年度抗字第17號
抗  告  人
即債 務 人  乙○○
代  理  人  高靜怡律師
            林復宏律師
相  對  人
即債 權 人  日商日本電氣股份有限公司
法定代理人  史野薰Kaoru.
代  理  人  甲○○律師
上列抗告人因聲請假扣押案件，不服臺灣高雄地方法院中華民國
96年5 月28日裁定（96年度刑全字第4 號），提起抗告，本院裁
定如下：
    主  文
抗告駁回。
    理  由
一、抗告意旨略以：相對人日商日本電氣股份有限公司前以抗告
    人乙○○係不法製造、輸入、販賣、陳列仿冒「NEC 」商標
    商品致侵害相對人商標權之犯罪集團成員之一，進而對抗告
    人提起損害賠償之刑事附帶民事訴訟，並於債權金額新台幣
    （下同）4 千萬元之範圍內對抗告人聲請假扣押，經原審裁
    定准予相對人提供擔保後得為假扣押。然抗告人並無上開侵
    害商標權之行為，且原審依據臺灣高雄地方法院檢察署94年
    度偵字第9683號之簡易判決處刑書裁定准予假扣押，但該簡
    易判決處刑書所列被告並無抗告人在內。再抗告人係遭冒名
    成為盛業昌有限公司之股東，並未負責盛業昌有限公司之相
    關事務，此外，復無其他證據證明抗告人有上開侵害商標權
    之行為。再相對人復未釋明請求及假扣押之原因，原審即裁
    定准予相對人提供擔保後得為假扣押，亦有未合。
二、經查，原審96年5 月28日裁定准予相對人提供擔保後對抗告
    人乙○○之財產得為假扣押，該裁定尚未送達抗告人收受，
    有臺灣高雄地方法院97年1 月29日雄院高96執全強字第3937
    號函附卷可稽，是抗告人於裁定送達前96年12月24日提起抗
    告，其抗告自屬合法，合先敘明。
三、次查：
    (一)按商標法第61條第1 項前段規定，商標權人對於侵害其商
      標權者，得請求損害賠償，並得請求排除其侵害。再公司
      法第23條第2 項規定，法人對於其董事或其他有代表權之
      人因執行職務所加於他人之損害，與該行為人連帶負賠償
      之責任。另民法第28條規定，公司負責人對於公司業務之
      執行，如有違反法令致他人受有損害時，對他人與公司負
      連帶損害賠償責任。又因犯罪而受損害之人，於刑事訴訟
      程序得附帶提起民事訴訟，對於被告及依民法負賠償責任
      之人，請求回復其損害。前項請求之範圍，依民法之規定
      。又民事訴訟法關於假扣押、假處分及假執行於附帶民事
      訴訟準用之，刑事訴訟法第487 條、491 條第10款分別定
      有明文。而依民事訴訟法第526 條第1 項、第2 項規定，
      請求及假扣押之原因，應釋明之。釋明如有不足，而債權
      人陳明願供擔保或法院認為適當者，法院得定相當之擔保
      ，命供擔保後為假扣押。請求及假扣押之原因雖經釋明，
      法院亦得命債權人供擔保後為假扣押。故債權人就假扣押
      之原因全未釋明時，固不得以供擔保代之；惟如已釋明，
      僅係釋明不足，法院自仍得命債權人供擔保後為假扣押。
    (二)相對人主張盛業昌有限公司不法製造、販賣仿冒相對人「
      NEC 」商標商品，致侵害相對人商標權，業據臺灣高雄地
      方法院檢察署檢察官94年4 月26日指揮員警對盛業昌有限
      公司等搜索，並扣得大量仿冒相對人「NEC 」商標商品及
      盛業昌有限公司文件光碟，盛業昌有限公司負人陳覺修亦
      經臺灣高雄地方法院檢察署以94年度偵字第9683號聲請簡
      易判決處刑。另依扣案之盛業昌有限公司文件所示，台騰
      有限公司及台旺實業有限公司亦為盛業昌有限公司不法製
      造、販賣仿冒相對人「NEC 」商標商品之關聯企業。而抗
      告人擔任盛業昌有限公司董事及台騰有限公司、台旺實業
      有限公司經理，依公司法第23條第2 項及民法第28條規定
      ，應負連帶賠償之責。上開情節，業據相對人提出臺灣高
      雄地方法院檢察署94年度偵字第9683號聲請簡易判決處刑
      書、扣案光碟所列印盛業昌有限公司通知台騰有限公司將
      NEC 電池按照訂單數量送貨給真光量販店三多店之傳真函
      、抗告人之財政部台北市國稅局財產歸屬資料清單、台騰
      有限公司、台旺實業有限公司網頁內容、盛業昌有限公司
      通知抗告人需要NEC 電池廠商資料函為佐（見本院卷第43
      、51頁、相證14、15）。是相對人主張抗告人應負連帶賠
      償責任之請求原因堪認已為「大致上正當」之釋明。至抗
      告人抗告稱其係遭冒名成為盛業昌有限公司之股東，既尚
      未訴訟確定，即無可取。
    (三)又依相對人提出扣案光碟所列印盛業昌有限公司94年3 月
      18日會議紀錄所示，盛業昌有限公司即將停止運作 (見本
      院卷第50頁），抗告人擔任盛業昌有限公司董事，自應知
      悉此事，抗告人為避免其財產將來遭強制執行，抗告人自
      有隱匿其財產之可能性。又台騰有限公司所生產之電池係
      在中國大陸、印尼製造，有相對人所提出之「限制乾電池
      製造、輸入及販賣」取得之確認文件字號之申請單位基本
      資料表在卷可憑（見本院卷第48頁），而抗告人係台騰有
      限公司經理，則抗告人亦有隱匿其財產或移轉其財產於海
      外之高度可能性。
    綜上所述，相對人所提出假扣押原因之釋明雖不盡完足，就
    請求之原因亦僅為大致上正當之釋明。惟原審裁定既已依相
    對人之請求，准其提供適當之擔保以補假扣押原因及請求原
    因釋明之不足，依上開說明，與法即無不合。抗告人之抗告
    為無理由，應予駁回。
四、據上論結，應依刑事訴訟法第412 條、第490 條、第491 條
    第10款，裁定如主文。
中    華    民    國    97    年    2     月    19    日
                  刑事第八庭    審判長法  官   李炫德
                                      法  官   陳志銘
                                      法  官   郭玫利
以上正本證明與原本無異。
不得再抗告。
中    華    民    國    97    年    2     月    19    日
                                      書記官   楊茱宜


司法院資訊處製作；財團法人民間司法改革基金會備份。
